【裁判字號】    90,易,31
【裁判日期】    900305
【裁判案由】    違反著作權法
【裁判全文】
臺灣臺東地方法院刑事判決                              九十年度易字第三一號
    公  訴  人  臺灣臺東地方法院檢察署檢察官
    被      告  甲○○
                乙○○
右列被告等因違反著作權法案件，經檢察官提起公訴（八十九年度偵續字第四號），
本院判決如左：
    主  文
甲○○、乙○○均無罪。
    理  由
一、公訴意旨略以：被告甲○○係臺東縣臺東市○○路七四號「醉娘小吃部」負責人
    ，被告乙○○則提供「點將家」電腦伴唱機一臺供被告甲○○擺設在「醉娘小吃
    部」，該「點將家」電腦伴唱機內並收錄有「買醉」、「一代女皇」等歌曲，二
    人基於犯意之聯絡，明知「買醉」、「一代女皇」均係美華影視股份有限公司（
    下稱美華公司）享有著作權，未經美華公司之授權，竟自民國八十七年八月間某
    日至同年十一月二十日止，擅自在前開營業場所公開播放含有前開歌曲之「點將
    家」電腦伴唱機，以每首歌曲投幣新臺幣（下同）二十元供不特定之顧客點唱，
    嗣於八十七年十一月二十日在上址為警查獲，並扣得含有前開歌曲之「點將家」
    電腦伴唱機一臺及點唱目錄表一張，因認被告甲○○、乙○○二人共涉著作權法
    第九十二條之罪嫌云云。
二、按犯罪事實，應依證據認定之，無證據不得推定其犯罪事實，又不能證明被告犯
    行者，應諭知無罪之判決，刑事訴訟法第一百五十四條、第三百零一條第一項分
    別定有明文；次按行為非出於故意或過失者不罰，過失行為之處罰，以有特別規
    定者為限，行為人對於構成犯罪之事實，明知並有意使其發生者，為故意，行為
    人對於構成犯罪之事實，預見其發生而其發生並不違背其本意者，以故意論，刑
    法第十二條、第十三條亦分別著有明文。
三、本件公訴人認被告甲○○、乙○○涉犯著作權法第九十二條之犯行，無非係以被
    告二人未經美華公司之同意，擅自在被告甲○○所經營之「醉娘小吃部」，透過
    顧客點唱之方式公開播放上開歌曲，並提出現場照片、授權書、著作財產權讓與
    證明書、內政部著作權登記簿謄本等為其主要論據。訊據被告甲○○、乙○○均
    堅決否認有何前述違反著作權法之犯行，被告乙○○辯稱：伊係向點將家企業股
    份有限公司（下稱點將家公司）所購買之電腦伴唱機，並不知該電腦伴唱機內之
    歌曲未取得合法授權等語，另被告甲○○則辯稱：伊係向被告乙○○租用電腦伴
    唱機，並不知該電腦伴唱機內設定之歌曲有無經合法取得授權等語。
四、經查「買醉」、「一代女皇」二首歌曲之歌、曲之著作財產權原係寶麗金音樂出
    版管理股份有限公司（下稱寶麗金公司）所擁有，經寶麗金公司將之讓與美華公
    司，有告訴人美華公司提出之著作財產權讓與證明書、內政部著作權執照、內政
    部著作權登記簿謄本、授權書等在卷可稽，告訴人美華公司擁有上開歌曲之公開
    演出權當屬無疑。次查前述「醉娘小吃部」放置電腦伴唱機，供客人投幣點唱乙
    節，固為被告甲○○、乙○○於本院審理中所不否認，核告訴人美華公司代理人
    宋育才於警訊時指述之情節相符，復有警員搜索時所拍攝之照片八幀、點將家電
    腦伴唱機及點唱目錄表扣案可資佐證，足認在上開處所使顧客點唱，其有公開演
    出上開歌曲之事實，應堪認定，從而本件被告二人是否構成犯罪，乃在於被告二
    人是否具有犯罪之故意。惟查前述「買醉」及「一代女皇」二首歌曲寶麗金公司
    與點將家公司簽訂有使用同意合約書，即由著作權人授權點將家公司能以卡拉Ｏ
    Ｋ之歌曲伴唱之方式重製一次，亦指以電腦ＭＩＤＩ磁碟片之產品型式出版發行
    乙節，此有點將家公司與寶麗金公司間使用同意合約書影本在卷可稽，且被告乙
    ○○向點將家公司購買扣案之電腦伴唱機時，點將家公司曾告知被告乙○○「我
    們公司事實上已取得點唱機內歌曲重製權，既有重製權而我們公司就透過音樂老
    師重新編曲灌錄在點唱機內，並有告訴顧客點唱機內之歌曲可以在公開場合供別
    人點唱播放，所以顧客主觀上均認為我們所賣點唱機內歌曲有公開播放之權利」
    等語，有點將家公司法務人員洪敏修在本院審理時證述屬實。點將家公司固取得
    寶麗金公司同意使用上開歌曲之詞、曲於其所製造之電腦伴唱機，然僅限於授權
    重製權，並未授權公開播送及公開演出權，此有點將家公司與寶麗金公司之使用
    同意合約書在卷可憑，而點將家公司販售電腦伴唱機予被告乙○○時，告知可公
    開演出點唱機內之歌曲等語，已如前述，固有違反與寶麗金公司間之契約，然已
    足令被告乙○○及甲○○產生誤認向點將家公司買受點唱機即可得公開演出點唱
    機內歌曲之認識。又我國於八十七年起廢除著作權登記，而依寶麗金公司與點將
    家公司所簽訂之使用同意合約書以觀，該二公司間所授權歌曲之範圍及內容（特
    別是歌曲之重製權與公開演出權之關係）當難以由契約以外之第三人所得認定，
    而以被告二人之力，要查詢點唱機內何歌曲經授權，何歌曲未經授權，亦難予期
    待，何況被告乙○○及甲○○透過點將家公司告知所販賣之點唱機內錄製之歌曲
    可公開播放，其未予留心注意，亦合乎情理，本件被告二人無犯罪故意，灼然甚
    明，被告充其量僅能認未予詳查，而有過失存在，而著作權法第九十二條之罪，
    就其規定而言係屬故意犯，過失犯並不與焉，從而被告二人所為，應不構成該條
    之犯行。此外，復查無其他積極證據，足資證明被告二人犯有著作權法第九十二
    條之罪行，揆諸首揭規定，本件既不能證明被告二人犯罪，自均應諭知無罪之判
    決。
據上論斷，應依刑事訴訟法第三百零一條第一項，判決如主文。
本案經檢察官李進榮到庭執行職務。
中      華      民      國      九十      年      三    月      五      日
                                      臺灣臺東地方法院刑事庭
                            法  官  范智達
右正本證明與原本無異。
如不服本判決，應於判決送達後十日內，向本院提出上訴狀。
                                          書記官  賴淑芬
中      華      民      國      九十      年      三    月      六      日


司法院資訊處製作；財團法人民間司法改革基金會備份。
